【裁判字號】    93,保險,77
【裁判日期】    950526
【裁判案由】    給付保險金
【裁判全文】
臺灣高雄地方法院民事判決              93年度保險字第77號
原      告  乙○○
訴訟代理人  許惠珠  律師
            秦德進  律師
被      告  新光人壽保險股份有限公司
法定代理人  甲○○
訴訟代理人  丙○○
            黃訓章  律師
當事人間請求給付保險金事件，本院於民國95年5 月12日言詞辯
論終結，判決如下：
    主  文
被告應給付原告新台幣陸萬柒仟陸佰參拾參元，及自民國九十三
年十二月五日起至清償日止，按週年利率百分之十計算之利息。
原告其餘之訴駁回。
訴訟費用由被告負擔百分之三，餘由原告負擔。
本判決第一項，得假執行；但被告如以新臺幣陸萬柒仟陸佰參拾
參元為原告預供擔保，免為假執行。
原告其餘假執行之聲請駁回。
    事實及理由
一、原告起訴主張：原告於民國92年9 月22日以自己為被保險人
    ，向被告投保新定期壽險保險契約（保單號碼：8JE01490號
    ，下稱系爭主契約），保險期間20年，並附加投保新光平安
    意外傷害保險、意外傷害醫療保險、綜合醫療保險特約、傷
    害住院日額保險、綜合保障附約等保險契約（下稱系爭附約
    ），其中主契約之保險金額為新臺幣（下同）300,000 元，
    平安意外傷害保險、意外傷害醫療之保險金額、綜合保障附
    約之保險金額分別為5,000,000 元、30,000元及500,000 元
    ，綜合醫療保險特約之住院醫療日額為1,000 元、傷害住院
    日額保險之傷害住院日額400 元。茲因原告於92年11月11日
    駕駛車號DD－2046號自用小客車，行經高雄縣大寮鄉○○○
    路時，因閃避動物，失控撞至路旁之昌寮幹8 之4 號電線桿
    ，再行衝入路旁農田內，撞擊該農田內之工寮，致受有頭部
    及眼部擦挫傷。經至高雄醫學大學附設中和紀念醫院（下稱
    高醫附設醫院）診斷結果，認左眼角裂傷、眼內炎、眼窩出
    血及視神經病變，視力少於0.01，再至高雄市立小港醫院（
    下稱小港醫院）診斷結果，認左眼視神經業已萎縮，僅有光
    感，而不見手動，已達一目視力永久完全喪失程度。且原告
    因上開事故，自92年11月12日起至同年月22日止，及自92年
    11月23日至同年12月5 日止，在高醫附設醫院住院共計24日
    ，並實際支付費用10,933元。爰依平安意外傷害保險附約條
    款第10條之約定，請求給付該附約保險金之百分之35，即
    1,750,000 元；依意外傷害醫療保險附約條款第9 條約定，
    請求被告給付原告實支實付之10,933元；依綜合醫療保險特
    約條款第11條之約定，請求被告按原告住院之日數，每日給
    付1,000 元，共計24,000元；依傷害住院日額保險特約條款
    第9 條之約定，請求被告按原告住院之日數，每日給付400
    元，共計9,600 元；依綜合保障附約條款第9 條第1 項約定
    ，請求被告按原告住院日數請求給付該附約保險金1,000 分
    之2 ，即1,000 元之保險金，共計24,000元。總計被告應給
    付原告之金額為1,818,533 元，並依保險法第34條第2 項之
    規定，請求被告給付按週年利率百分之10計算之遲延利息。
    並聲明：求為判決被告應給付原告1,818,533 元，及自起訴
    狀繕本送達之翌日後15日起至清償日止，按週年利率百分之
    10計算之利息，並願供擔保，請准宣告假執行。
二、被告辯稱：原告於投保前，並未據實告知曾因左膝蓋髕骨骨
    折、右手第3 指肌腱粘連而就診，違反告知義務，且系爭主
    契約承保之危險尚未發生，被告爰依保險法第64條第2 項之
    規定，解除系爭主契約，又系爭主契約既經解除，系爭附約
    因失所附麗，亦應隨之解除，被告自不因系爭附約而負有給
    付保險金之責。縱認系爭附約並未解除，因原告應舉證證明
    所受傷害乃因非由疾病引起之外來、突發之意外傷害所致，
    又據承辦上開車禍事故之員警陳稱原告於車禍當時，僅有流
    淚，並無明顯外傷，再原告曾向保誠人壽保險股份有限公司
    （下稱保誠人壽公司）從事人員陳稱其因未關閉車窗，遭致
    樹枝剌傷，惟現場並無煞車痕跡，亦無明顯突出之樹木，病
    歷中也無自眼中取出異物之紀錄，原告臉上又未見其他外傷
    ，且原告於車禍發生後，遲至92年11月11日9 時50分始至高
    醫附設醫院就醫，另原告住處距離小港醫院較近，卻先至安
    泰醫院，再轉往高醫附設醫院就診，自有可疑，況原告曾向
    數家保險公司投保，亦與常理有悖。原告是否因遭受系爭附
    約所稱之意外傷害事故，致其身體受傷害，並致殘廢，非無
    疑問，原告復未能舉證證明其所受傷害或殘廢係因系爭附約
    所稱之意外傷害事故所致，亦不能證明其左眼確有殘廢及與
    車禍事故間之因果關係之事實，原告主張受有平安意外傷害
    保險附約附表所列第4 級殘廢程度，亦無理由。並聲明：求
    為判決駁回原告之訴及假執行之聲請，如受不利之判決，願
    供擔保，請免為假執行。
三、兩造不爭執事項：
  (一)原告於92年9 月22日以自己為被保險人，向被告投保系爭主
    契約，保險期間20年，並附加投保系爭附約，其中主契約之
    保險金額為300,000 元，平安意外傷害保險、意外傷害醫療
    之保險金額、綜合保障附約之保險金額分別為5,000,000 元
    、30,000元及500,000 元，綜合醫療保險特約之住院醫療日
    額為1,000 元、傷害住院日額保險之傷害住院日額400 元。
  (二)兩造所簽訂之新光平安意外傷害保險附約條款第3 條第1 款
    約定該附約所稱之意外傷害事故，係指被保險人於本附約有
    效期間內，因遭受意外傷害事故，致其身體蒙受傷害而致殘
    廢或死亡，且指非由疾病引起之外來突發事故。兩造所簽訂
    之新光意外傷害醫療保險附約條款第3 條第1 款、綜合醫療
    保險附約條款第3 條第1 款、傷害住院日額保險附約條款第
    3 條第1 款，則均約定各該附約所稱之意外傷害事故，係指
    被保險人於本附約有效期間內，因遭受意外傷害事故，致其
    身體蒙受傷害，且指非由疾病引起之外來突發事故。兩造所
    簽訂之綜合保障附約條款第4 條第1 款則約定該附約所稱之
    意外傷害事故，指被保險人於本附約有效期間內，因遭受意
    外傷害事故，致其身蒙受傷害或致成殘廢、死亡時，且意外
    傷害事故，指非由疾病引起之外來突發事故。
  (三)原告曾自92年11月12日起至同年11月22日止，及自同年11月
    23日起至同年12月5 日止，於高醫附設醫院住院，前後共計
    24日。
  (四)原告於92年11月11日至92年11月23日，於高醫附設醫院支出
    10,033元之醫療費用，900 元之證明書費。
四、本件之爭點：
  (一)系爭附約是否均已合法解除？
  (二)原告主張因遭受系爭附約所稱之意外傷害事故，致其身體受
    傷害，依系爭附約之約定，請求被告給付保險金，有無理由
    ？
    1.被保險人是否遭受意外傷害事故，應由何人負舉證責任？
    2.原告主張因遭受系爭附約所稱之意外傷害事故，致其身體
      受傷害，有無理由？
    3.原告主張其一目視力永久完全喪失，已達平安意外傷害保
      險附約附表所列第4 級殘廢程度，有無理由？
    4.原告依系爭附約之約定，所得請求被告給付保險金之金額
      為何？
五、得心證之理由：
  (一)系爭附約是否均已合法解除？
    1.按要保人故意隱匿，或因過失遺漏，或為不實之說明，足
      以變更或減少保險人對於危險之估計者，保險人得解除契
      約；其危險發生後亦同。但要保人證明危險之發生未基於
      其說明或未說明之事實時，不在此限。保險法第64條第2
      項定有明文。
    2.查本件被告主張原告於投保前，並未據實告知曾因左膝蓋
      髕骨骨折、右手第3 指肌腱粘連而就診，違反告知義務，
      且系爭主契約承保之危險尚未發生，爰依保險法第64條第
      2 項之規定，解除系爭主契約之事實，為原告所否認，主
      張：原告未告知事項，並未變更或減少被告對於危險之估
      計，被告主張解除系爭主契約，於法不合，不生效力等語
      。經查，原告主張其未告知之事項，並未變更或減少被告
      對於危險之估計之事實，經被告於言詞辯論時所自認，堪
      信原告此部分之主張為真正。從而，原告未告知之事實，
      既不足以變更或減少被告對於危險之估計，被告辯稱依保
      險法64條第2 項之規定，解除系爭主契約，自不足採。又
      系爭主契約既未解除，不論被告主張系爭主契約解除，系
      爭附約亦隨之解除，有無理由，均不生系爭附約隨之解除
      之效力，被告所辯系爭附約均已解除，亦無足取。
  (二)原告主張因遭受系爭附約所稱之意外傷害事故，致其身體受
    傷害，依系爭附約之約定，請求被告給付保險金，有無理由
    ？
    1.被保險人是否遭受意外傷害事故，應由何人負舉證責任？
      (1)按當事人主張有利於己之事實者，就其事實有舉證之責
        任。但法律別有規定，或依其情形顯失公平者，不在此
        限。民事訴訟法第277 條定有明文。被保險人是否遭受
        非由疾病所引起之外來突發事故，雖為保險金請求權發
        生所須具備之特別要件，惟因非由疾病所引起之外來事
        故是否非被保險人之故意行為所致，而屬突發，原係消
        極事實，難以舉證證明，若責令被保險人對於非由疾病
        所引起之外來事故是否非被保險人之故意行為所致，而
        屬突發，負舉證之責任，將降低意外保險分擔危險及減
        少損害之功能，亦使保險人於收取保險費後，可因被保
        險人難以舉證證明非其故意行為所致，而毋庸承擔其原
        應承擔之危險，顯然有失公平。反之，若由保險人對於
        意外傷害事故乃因被保險人之故意行為所致，負舉證責
        任，保險人除可舉證證明外，亦可藉由保險契約除外條
        款之約定、保險金給付之金額等保險契約之設計，控制
        其所承擔之危險，並降低道德危險。況參諸財政部所訂
        之傷害保險單示範條款，已將被保險人之故意行為致死
        亡、殘廢或傷害，列為保險人之除外責任，亦即權利障
        礙事由，縱然責令保險人就此亦為保險人權利障礙事由
        之有利於己之事實，負舉證責任，亦無不當。故於傷害
        保險，自應由被保險人對於非由疾病引起之外來事故，
        負舉證責任，即為已足。至保險人若主張該非由疾病引
        起之外來事故，乃被保險人之故意行為所致而非突發，
        自應由保險人負舉證之責（最高法院93年度臺上字第
        2391號判決，認保險人主張保險事故之發生，乃被保險
        人之故意行為所致，應就確有發生該權利障礙之事由，
        負舉證責任；最高法院91年度臺上字第2187號判決，則
        認保險人主張保險事故之發生，乃被保險人之故意行為
        所致，不負保險責任，自屬主張有利於己之事實，即應
        負舉證之責，理由雖有不同，惟均認保險人應就保險事
        故之發生，乃被保險人之故意行為所致而非突發，負舉
        證之責，可資參照）。
      (2)從而，被告辯稱：原告自應舉證證明所受傷害乃因非由
        疾病引起之外來、突發之意外傷害事故所致云云，認被
        保險人亦應對於非由疾病引起之外來事故，非被保險人
        之故意行為所致，而屬突發，負舉證之責，自不足採。
    3.原告是否因遭受系爭附約所稱之意外傷害事故，致其身體
      受傷？
      (1)原告主張於92年11月11日駕駛車號DD－2046號自用小客
        車，行經高雄縣大寮鄉○○○路時，因閃避動物，失控
        撞至路旁之昌寮幹8 之4 號電線桿，再行衝入路旁農田
        內，撞擊該農田內之工寮，致受有頭部及眼部擦挫傷，
        遭致系爭附約所稱之意外傷害事故，致其身體受傷，業
        據其提出高雄縣政府警察局道路交通事故證明書影本1
        份為證，惟為被告所否認，而以前揭情詞置辯。經查：
        原告於上揭時日，駕駛前開自用小客時，撞至路旁之
          昌寮幹8 之4 號電線桿，再行衝入路旁農田內，撞擊
          該農田內之工寮，致受有頭部及眼部擦挫傷，業據原
          告提出高雄縣政府警察局道路交通事故證明書影本1
          份為證，並有本院調取之道路交通事故現場圖、道路
          交通事故調查報告表(一)、(二)、高雄縣政府警察局處理
          交通事故紀錄表影本各1 份、高雄縣政府警察局林園
          分局交通事故處理小組現場訪談訊問筆錄影本2 份、
          現場照片8 幀在卷可按，足認原告此部分之主張，自
          堪信為真正。
        至本院囑託財團法院長庚紀念醫院（高雄）分院（下
          稱長庚醫院）對於原告之視力進行鑑定結果，長庚醫
          院雖認本件為高度疑似詐盲病例，且研判其有故意誇
          大視力受損之可能，有長庚醫院94年10月31日雄院貴
          民發93保險77字第48677 號函、94年12月22日（94）
          長庚院高字第4B3549號函在卷可佐。然查，所謂高度
          疑似詐盲病例，純屬醫師個人臆測之詞，原不足作為
          證據。又被保險人於請領保險金時，誇大所受傷勢之
          原因非一，或因故意肇致保險事故，藉以領取保險金
          ，或於保險事故發生後，冀圖領取較高之保險金而誇
          大所受傷勢，皆有可能，非可盡推為故意肇致保險事
          故，藉以領取保險金一端，自不能僅因原告於鑑定時
          ，故意誇大視力受損，即認上開非因疾病所引起之外
          來事故，必係原告之故意行為所致。
        被告雖辯稱：據承辦上開車禍事故之員警陳稱原告於
          車禍當時，僅有流淚，並無明顯外傷，再原告曾向保
          誠人壽保險股份有限公司（下稱保誠人壽公司）從業
          人員陳稱其因未關閉車窗，遭致樹枝剌傷，惟現場並
          無煞車痕跡，亦無明顯突出之樹木，病歷中也無自眼
          中取出異物之紀錄，且原告於車禍發生後，遲至92年
          11月11日9 時50分始至高醫附設醫院就醫，另原告住
          處距離小港醫院較近，卻先至安泰醫院，再轉往高醫
          附設醫院就診，自有可疑，況原告曾向數家保險公司
          投保，亦與常理有悖。原告是否因遭受系爭附約所稱
          之意外傷害事故，致其身體受傷害，並致殘廢，非無
          疑問云云。惟查，被告辯稱：據承辦上開車禍事故之
          員警陳稱原告於車禍當時，僅有流淚，並無明顯外傷
          ，再原告曾向保誠人壽公司從業人員陳稱其因未關閉
          車窗，遭致樹枝剌傷云云，並未舉證以實其說，且縱
          令原告臉上並無其他外傷、其對於進入其眼睛之異物
          認知有誤，及該異物於其前往醫院就診時，已不存在
          於其眼中，亦不足以認定原告之左眼於本件車禍發生
          時，從無異物進入。再所謂煞車痕乃車輛於煞車時，
          車輪與地面摩擦而肇致之痕跡，原告若僅將車行方向
          轉向避讓而未煞車，原無產生煞車痕之可能。又原告
          於92年11月12日乃先至小港醫院就診，始由小港醫院
          轉診至高醫附設醫院，有小港醫院94年12月15日高醫
          港秘字第0940002003號函所附之書函1 份在卷可按，
          被告辯稱原告先至安泰醫院，再轉往高醫設附醫院，
          已與事實不符，且觀諸原告所受之傷勢，原無性命之
          虞，而一般人於深夜遭受並無性命之虞之傷害時，是
          否即時前往醫院，原即因人而異，且一般病患選擇醫
          院，除距離之遠近外，尚有傷勢或症狀之輕重、候診
          時間之長短、掛號費用之高低、曾否就診而有相關病
          歷等不同之考量，原告於車禍發生後，縱令遲至92
          年11月11日9 時50分始至高醫附設醫院就醫，且先至
          安泰醫院，再行轉往高醫附設醫院就診，亦難認有何
          悖於常情之處。另現今社會，因個人理財規劃或保險
          公司人員積極對外招攬保險等因素，而向數家保險公
          司投保，所在多有，自亦不能僅因原告向多家保險公
          司投保，即謂有何悖於常理之處。被告上開辯解，均
          無足取。
      (2)此外，被告復未能舉證證明上開事故乃因被保險人之故
        意行為所致，而非突發。從而，原告主張遭受非由疾病
        所引起之外來突發事故等語，堪信為真正。
    3.原告主張其一目視力永久完全喪失，已達平安意外傷害保
      險附約附表所列第4 級殘程度，有無理由？
      (1)原告主張其一目視力永久完全喪失，已達平安意外傷害
        保險附約附表所列第4 級殘廢程度，雖據其提出高醫附
        設醫院診斷證明書、小港醫院殘廢診斷書影本1 紙為證
        ，惟為被告所否認，辯稱：原告不能證明左眼有殘廢之
        事實等語。經查：
        經本院囑託長庚醫院對於原告之視力進行鑑定結果，
          長庚醫院認依客觀理檢查原告雙眼瞳孔光反應正常、
          雙眼視神經乳頭及黃斑部正常，電位學檢查他覺式雙
          眼皆正常。原告主訴左眼沒有光覺，並不合理，且以
          疼痛為由，拒絕詳細檢查，此疼痛主訴不合眼部之理
          學所見，原告左眼角膜部份白斑，視力必受影響，但
          程度應不至沒有光覺，故研判原告有故意誇大視力受
          損之可能，其左眼仍有部份功能，有長庚醫院94 年
          10月31日雄院貴民發93保險77字第48677 號函、94
          年12月22日（94）長庚院高字第4B3549號函、95年1
          月11日（95）長庚院高字第4C3107號函在卷可按。再
          經本院囑託國立成功大學醫學院附設醫院（下稱成大
          醫院）對於原告之視力進行鑑定結果，認客觀檢查項
          目視覺誘發電位左眼反應不良，符合視神經病變，但
          眼底檢查並無左眼視神經萎縮，瞳孔反應左眼正常，
          不符視神經病變。以單次鑑定而非從頭診治而言，無
          法完全確定原告是否確實有左眼視神經病變。有成大
          醫院95年3 月17日成附醫眼字第0950003183號函所附
          之病患診療摘錄表在卷可按。足認原告之左眼視力雖
          有受損，惟尚不足以認定其左眼已達視力永久完全喪
          失之程度。
        再原告所提出之高醫附設醫院診斷證明書醫師囑言欄
          雖記載「目前視覺誘發波反應不良，左眼病人自覺視
          力僅具光感（視力〈0.01）」等語，小港醫院殘廢診
          斷書「視力減退者經矯正後之視力標準」欄亦記載「
          左眼僅有光感不見手動」等語，「前項殘廢機能是否
          永久完全喪失無好轉之可能」欄則記載「無」，惟查
          ，原告是否自覺視力僅具光感，不見手動，無非係依
          原告陳述所為之判斷，上開高醫附設醫院診斷證明書
          及小港醫院殘廢診斷書之記載，自不足據為有利原告
          之認定。
      (2)此外，原告復未能舉出其他證據證明其左眼確已達視力
        永久完全喪失之程度，原告此部分之主張，自無足取。
    4.原告依系爭附約之約定，所得請求被告給付保險金之金額
      為何？
      (1)按兩造所簽訂之新光平安意外傷害保險附約條款第10條
        第1 項約定「被保險人於本附約有效期間內遭受第3 條
        約定的意外傷害事故，自意外傷害事故發生之日起180
        日以內致成附表所列28項殘廢程度之1 者，本公司給付
        『意外殘廢保險金』，其金額按該表所列給付。又依該
        表保險附表所示，一目視力永久完全喪失者，為第4 級
        殘廢程度，給付金額為附約保險金額百分之35。查本件
        原告既未能舉證證明已達一目視力永久完全喪失之之程
        度，其以一目視力永久完全喪失為由，主張依新光平安
        意外傷害保險附約條款第10條第1 項及該附約之附表所
        示，請求給付該附約保險金額百分之35，即1,750,000
        元，自屬無據。
      (2)次按，兩造所訂之新光意外傷害醫療保險附約條款第9
        條第1 項約定「被保險人於本附約有效期間內遭受第3
        條約定的意外傷害事故，自意外傷害事故發生之日起
        180 日以內，經登記合格醫院或診所治療者，本公司就
        其實際醫療費用，超過社會保險給付部分，給付實支實
        付『傷害醫療保險金』。但同一次傷害的給付總額不得
        超過保險單所記載的『每次傷害醫療保險金限額』」。
        查本件原告於92年11月11日至92年11月23日，於高醫附
        設醫院支出10,033元之醫療費用，為兩造所不爭執，原
        告主張依兩造所訂之新光意外傷害醫療保險附約條款第
        9 條第1 項約定，請求被告給付10,033元，洵屬有據，
        應予准許。另原告雖主張依兩造所訂之新光意外傷害醫
        療保險附約條款第9 條第1 項，請求被告給付900 元證
        明書費，惟上開證明費用，非屬原告之實際醫療費用，
        自非被告依上開附約條款第9 條第1 項約定應給付之費
        用，原告此部分之主張，自屬無據，不應准許。
      (3)再按，兩造所訂綜合醫療保險附約條款第11條約定「被
        保險人於本附約有效期間內因疾病或意外傷害事故，經
        醫院診斷確定必須住院治療時，本公司自其住院治療之
        日起至出院之日止，按本附約約定之『住院醫療日額』
        乘以其實際住院日數，給付『住院保險金』，且任何一
        次事故之住院治療給付日數，最高以90日為限」，且兩
        造就此附約約定之住院醫療日額為1,000 元；傷害住院
        日額保險附約條款第9 條第1 項約定「被保險人於本附
        約有效期間內遭受第3 條約定的意外傷害事故，自意外
        傷害事故發生之日起180 以內，經登記合格的醫院住院
        治療者，本公司按本附約約定之『傷害住院日額』乘以
        其實際住院日，給付『傷害住院保險金』。但每次意外
        傷害事故給付日數最高以90日為限」；綜合保障附約條
        款第9 條第1 項約定「被保險人於本附約有效期間內遭
        受第4 條約定的意外傷害事故，自意外傷害事故發生之
        日起180 以內，經醫院或診所住院治療者，本公司按其
        住院日數給付下表所列『傷害住院醫療保險金日額』。
        但每次傷害給付日不得超過90日。保險對象為主契約被
        保險人時，每日給付金額為附約保險金額之1,000 分之
        2 」。而該附約保險金額之1,000 分之2 ，則為1,000
        元。另兩造就該附約約定之傷害住院日額為400 元。本
        件原告自92年11月12日起至同年11月22日止，及自同年
        11月23日起至同年12月5 日止，於高醫附設醫院住院，
        前後共計24日，為兩造所不爭執，則原告主張依依綜合
        醫療保險特約條款第11條之約定，請求被告按原告住院
        之日數，每日給付1,000 元，共計24,000元；依傷害住
        院日額保險特約條款第9 條之約定，請求被告按原告住
        院之日數，每日給付400 元，共計9,600 元；依綜合保
        障附約附約條款第9 條第1 項約定，請求被告按原告住
        院日數請求給付該附約保險金1,000 分之2 ，即1,000
        元之保險金，共計24,000元，均為有理由，應予准許。
      (4)復按，保險人應於要保人或被保險人交齊證明文件後，
        於約定期限內給付賠償金，無約定期限者，應於接到通
        知後15日內給付之。保險人因可歸責於自己之事由致未
        在前項規定期限內為給付者，應給付遲延利息年利1 分
        ，保險法第34條定有明文。查原告於起訴狀內業已檢附
        證明文件，訴請被告給付保險金，顯然業已發生通知給
        付之效力，而系爭附約，復均約定被告應於收齊文件15
        日內給付，被告自應於約定期限內給付保險金，並無拒
        絕給付之理由，原告主張被告因可歸責於自己之事由，
        致未於約定期限即15日內給付，應給付依年利1 分，即
        週年利率百分之10計算之遲延利息，亦屬正當。
      (5)從而，原告主張被告應給付原告67,633元，及自起訴狀
        繕本送達之翌日即93年11月20日後15日起，即93年12月
        5 日起至清償日止，按週年利率百分之10計算之利息，
        洵據有據。
六、至被告雖聲請本院向國泰人壽保險股份有限公司、美商康健
    人壽保險股份有限公司、宏泰人壽保險股份有限公司、保誠
    人壽保險股份有限公司、法商佳迪福人壽保險股份有限公司
    、新安東京海上產物保險股份有限公司、明台產物保險股份
    有限公司、新光人壽保險股份有限公司，調取原告於92年間
    ，向上開保險公司投保之險種、金額、日額、保費金額等資
    料，以證明原告投保之動機並非純正。惟查，原告是否向多
    家保險公司投保，與其投保之動機是否純正，本件車禍是否
    原告之故意行為所致，並無必然之關聯，此部分證據，應無
    調查之必要，併此敘明。
七、綜上所陳，原告主張本於保險契約之法律關係及保險法第34
    條第2 項之規定，請求被告給付原告67,633元，及自93年12
    月4 日起至清償日止，按週年利率百分之10計算之利息，為
    有理由，應予准許。逾此部分之請求，為無理由，不應准許
    。
八、本件乃所命給付之金額未逾500,000 元之判決，依民事訴訟
    法第389 條第1 項第5 款之規定，自應依職權宣告假執行，
    此部分雖經原告陳明願供擔保，聲請宣告假執行，惟其聲請
    不過促請法院職權發動，本院無庸就其聲請為准駁之裁判，
    併此敘明。至原告敗訴部分，其假執行之聲請，已失所附麗
    ，應予駁回。另被告聲明願供擔保請准免為假執行，經核原
    告勝訴部分與法律規定相符，爰酌定相當之擔保金額宣告之
    。
九、本件事證已臻明確，兩造其餘攻擊及防禦方法，經本院審酌
    後，認與判決之結果不生影響，無一一論述必要，附此敘明
    。
十、據上論結，原告之訴為一部有理由，一部無理由，依民事訴
    訟法第79條、第389 條第1 項第5 款、第392 條第2 項，判
    決如主文。
中    華    民    國    95    年    5     月    26    日
                        民事第二庭  法  官  伍逸康
以上正本證明與原本無異。
如對本判決上訴，須於判決送達後20日內向本院提出上訴狀。
中    華    民    國    95    年    5     月    29    日
                                    書記官  林雯琪


司法院資訊處製作；財團法人民間司法改革基金會備份。
